【裁判字號】    89,易,847
【裁判日期】    891227
【裁判案由】    竊盜
【裁判全文】
臺灣雲林地方法院刑事判決                          八十九年度易字第八四七號
    公  訴  人  臺灣雲林地方法院檢察署檢察官
    被      告  丙○○
右列被告因竊盜案件，經檢察官提起公訴（八十九年度偵字第六六四號），本院判決
如左：
    主      文
丙○○共同意圖為自己不法之所有，以恐嚇使人將本人之物交付，處有期徒刑柒月。
    事      實
一、丙○○意圖為自己不法之所有，並基於犯意之聯絡，與乙○○及姓名年籍不詳綽
    號「高仔」之成年男子共同於民國八十八年十一月五日，在不詳地點，架設網具
    ，竊取李明興所有由嘉義縣梅山鄉放飛之賽鴿二隻，得手後，旋於次（六）日撥
    打賽鴿腳環上之電話號碼，恐嚇鴿主李明興須將賽鴿贖回，否則即將之燒烤分食
    ，雙方並約定於當日下午九時許，至雲林縣斗六市文化中心付款贖鴿，嗣丙○○
    即駕駛其所有車號ＳＡ－九八五○號自小客車搭載乙○○及「高仔」二人同往，
    而李明興乃委託友人甲○○前往處理，因丙○○等人要求每隻賽鴿需支付新台幣
    （下同）二千五百元之代價，甲○○認金額過高，致未談妥，後丙○○等人又與
    李明興聯繫，幾經折衝還價經付款二千元後，丙○○等人始將前揭賽鴿二隻放回
    ，甲○○乃報警因而循線查獲上情。
二、案經嘉義縣警察局移送臺灣雲林地方法院檢察署檢察官偵查起訴。
    理      由
一、訊之被告丙○○矢口否認右揭犯行，並辯稱：伊未偷鴿子，鴿子是住在雲林縣林
    內鄉烏塗村一號乙○○之人偷的，他現於雲林監獄服刑中；乙○○是在八十八年
    十月間跟伊借的，因為那天伊去找他喝酒，他就跟伊借車，他告訴伊說如果警察
    來問，就說是綽號「高仔」借的云云。
  (一)經查，被害人李明興所飼養之賽鴿於右揭時、地放飛後遭人非法攔截竊取，並經
    網鴿之人以電話聯繫約同在雲林縣斗六市文化中心繳交贖款取鴿之事實，業據證
    人甲○○於偵、審中指證：「我的鴿子是寄放在李明興的家裡養的，在八十八年
    十月間某日鴿子放飛出去，有人打電話向李明興恐嚇要其匯錢贖鴿，隔天我就到
    斗六文化中心與對方談判，我看見有一部車號ＳＡ─九八五○的轎車，車內有三
    人（含駕駛），坐在駕駛座旁邊的人跟我談，年紀大約二十幾歲，頭髮短短的，
    他要求二隻鴿子五千元，我說太貴了，他們就把車子開走了，後來網鴿的人又打
    電話給李明興要求一隻鴿子一千元，李明興就將二千元匯給他們。」明確。與證
    人乙○○於本院供證：「鴿子是我用網子網來的，我網到鴿子時，打電話給鴿主
    ，約他在斗六市文化中心見面，我跟鴿主說他的鴿子在我這裡，若要鴿子回去每
    隻要價二千五百元，鴿主當時嫌太貴還跟我討價還價，後來我就走了。」等語，
    核屬相符。
  (二)次查，八十八年十一月六日與乙○○一起搭乘被告所有之車號ＳＡ－九八五○號
    自小客車，同至斗六文化中心與甲○○談判之人，除乙○○外尚另有二人一節，
    亦據證人乙○○於本院審訊時供證明確，核與證人甲○○於偵、審中指證：「（
    當天幾人駕車到文化中心？）三名男子，二人坐前面，一人坐後面，跟我談話的
    是坐駕駛座旁邊。」情節相符（詳八十九年度偵字第六六四號偵查卷第十九頁背
    面）。足見本件竊鴿取贖行為至少應有三人參與其事，至堪認定。
  (三)又查，被告雖一再否認其係本案竊鴿集團之成員，於警、檢偵訊時，先則辯稱：
    「伊於八十八年十月六日下午八時許，在雲林縣林內鄉林內火車站附近之『豪克
    便利商店』前，將伊所有車號ＳＡ－九八五○號自小客車借給綽號『高仔』使用
    ，至同日下午十時許，『高仔』才將車子還伊，伊不知『高仔』之真實姓名及住
    所」云云。嗣於本院第一次審訊時又翻稱：鴿子係乙○○偷的，伊車子係在乙○○住處，借予乙○○使用，伊不知乙○○竊鴿取贖之事云云。然按汽車於現今社
    會仍屬高價消費財，若非熟識者，常人非肯輕易外借，此為眾所週知之事實。被
    告苟曾將其自有之前揭自小客車借與他人使用，衡諸常情，借車之人定為被告所
    熟識，既為被告所熟識之人，且被告又未參與竊鴿非法行徑，則被告於為警盤查
    並知悉其車為人利用為犯案工具，在不明究裡情況下，被告定當和盤托出其車動
    向，並冀查明事實真象，以免受累，此乃人情之常，惟本案被告卻一反常態，於
    檢、警偵訊時始終堅稱不知借用者為何人？甚於得悉其自小客車為竊鴿集團利用
    為勒索交通工具，且其本身亦被疑懷涉案同時，仍堅不提供借車疑犯之資料俾供
    警方查緝，以證其清白，被告凡此種種行徑，俱與常情有違，因之被告辯稱曾將
    其自小客車借與他人使用是否屬實，自難令人無疑。再者，被告於本院第一次審
    訊時，即直指本案涉嫌人為乙○○，並坦認乙○○先前已要求其若遇警查問時，
    須配合供述其自小客車係借與綽號「高仔」之人使用，被告在未為警發覺涉案之
    前，早與乙○○串套備準好案發時應對之詞，由此得見，被告前此早已知曉乙○○涉案之事實至明，被告既早知乙○○涉犯本案，其又同意提供其所有之前揭自
    小客車作為乙○○犯案交通工具，則其辯稱僅借車予乙○○使用，其不知乙○○
    竊鴿取贖之事，應係卸責之詞。另觀之，被告於本院審訊時供稱：（乙○○向你
    借車時，有無其他人在旁？）有二人，一個綽號「國仔」的人，年約十七、八歲
    ，另一個綽號「阿奇」的人（詳本院八十九年十二月一日訊問筆錄）。然乙○○
    卻供稱：（借車何用？）要拿鴿子還給鴿主，與伊前往者係蕭安池及蕭安池之朋
    友云云。依被告所言，係乙○○與綽號「國仔」及「阿奇」之人，向其借車，並
    同往斗六文化中心與鴿主談判，然乙○○卻供稱係蕭安池及蕭安池友人與其向被
    告借車，並同往斗六文化中心與鴿主談判，渠等就何人與乙○○共涉本案，所供
    明顯不一。足徵綽號「國仔」、「阿奇」、蕭安池及蕭安池之友等人向被告借車
    之情節，應係被告與乙○○臨訟杜撰之詞，方會發生矛盾歧異至灼。況被告於偵
    查中辯稱：綽號「高仔」之人係將車開至友人綽號「潑猴」李建彰家還伊，李建
    彰可為證明。然李建彰到庭則證稱：伊不認識「高仔」之人，伊亦不知「高仔」
    向被告借車一事。可見被告之辯解顯與事實不符而難採信。是被告空言否認其未
    參與乙○○竊鴿、恐嚇取財犯行，顯係卸責之詞，委不足採。
  (四)綜上各情以觀，被告所有之前揭自小客車確為本案竊鴿集團所利用，而被告亦早
    已知曉乙○○涉案之事實，並與之串套預備好應供之詞，足徵被告與乙○○及綽
    號「高仔」之人事前已有同謀共犯之舉，事後復有交互掩護，以求脫罪之情事至
    灼。從而，本件事證明確，被告犯行洵堪認定。
二、被告與乙○○及綽號「高仔」者佈網竊取他人放飛之賽鴿，藉以勒索錢財花用，
    核其所為，係犯刑法第三百二十一條第一項第四款之加重竊盜罪及同法第三百四
    十六條第一項恐嚇取財罪。被告夥同乙○○及綽號「高仔」者竊取賽鴿犯行部分
    ，公訴意旨認應同法第三百二十條第一項普通竊盜罪處斷，尚有未洽，惟起訴事
    實相同，爰依法變更起訴法條，併予敘明。又被告就上開所犯二罪與案外人乙○○及綽號「高仔」之人有犯意聯絡及行為分擔，為共同正犯。又其所犯上開二罪
    ，有方法結果之牽連關係，依同法第五十五條之規定，應從較重之恐嚇取財罪處
    斷。又被告涉犯恐嚇取財部分，雖未據公訴人起訴，然本院認有裁判上一罪之關
    係，基於審判不分原則，自得併予審究。爰審酌被告年輕體健，不思勤奮工作，
    為圖非法利益，結夥行竊，其犯罪動機、目的可議、犯罪手段、所生損害及犯後
    未能坦認犯行態度不佳等一切情狀，量處如主文所示之刑，以資懲儆。
據上論斷，應依刑事訴訟法第二百九十九條第一項前段、第三百條，刑法第二十八條
、第三百二十一條第一項第四款、第三百四十六條第一項、第五十五條，罰金罰鍰提
高標準條例第一條前段，判決如主文。
本案經檢察官王淑月到庭執行職務
中      華      民      國    八十九    年      十二    月    二十七    日
                                  臺灣雲林地方法院刑事第二庭
                                      法  官
右正本證明與原本無異。
如不服本判決，應於判決送達後十日內，向本院提出上訴狀。（須附繕本）
                                      書記官
中      華      民      國    八十九    年      十二    月              日


司法院資訊處製作；財團法人民間司法改革基金會備份。
